【裁判字號】    90,交聲,178
【裁判日期】    901212
【裁判案由】    違反道路交通管理處罰條例聲明異議
【裁判全文】
臺灣臺北地方法院交通事件裁定                      九十年度交聲字第一七八號
    異議人即
    受處分人  甲○○
右列受處分人因違反道路交通管理處罰條例案件，對於臺北市交通事件裁決所中華民
國八十九年一月廿九日所為之二件處分( 原處分案號：北市裁三字第駕裁22-AI00000
00號、北市裁三字第車裁00-0000000號 )聲明異議，本院裁定如左：
        主      文
原處分撤銷。
甲○○機器腳踏車駕駛人，駕駛機器腳踏車不遵守道路交通標誌之指示，處新臺幣玖
佰元罰鍰，並記違規點數壹點；又機器腳踏車駕駛人，駕駛機器腳踏車不遵守道路交
通標誌之指示，處新臺幣玖佰元罰鍰，並記違規點數壹點。
        理      由
一、「道路交通管理處罰條例」第三條第八款及「道路交通安全規則」第二條第一項
    第一款，均明文規定該等有關道路交通管理法規所稱之「汽車」，均包括「機器
    腳踏車」。汽( 機 )車駕駛人駕車汽( 機 )車應遵守道路交通標誌、標線、號誌
    之指示，「道路交通安全規則」第九十條前段定有明文。如汽( 機 )車駕駛人駕
    駛汽( 機 )車有不遵守道路交通標誌、標線、號誌之指示之情形，而「道路交通
    管理處罰條例」第二章( 汽車 )各條無處罰之規定者，處新臺幣九百元以上一千
    八百元以下罰鍰，同條例第六十條第二項第三款亦有處罰規定。
二、本件受處分人即異議人甲○○於八十九年十月四日上午七時廿一分及同年十月十
    六日上午七時廿三分，駕駛車牌AEJ-328 號重型機器腳踏車，途經信義路五段、
    「一之六號道路」( 即「臺北世界貿易中心」與「國際會議中心」間之彎道，另
    一端出口處與基隆路一段相接 )交岔路口，明知該交岔路口東北角顯明處，設有
    限時( 上午七時至九時，下午十七時至十九時 )禁止機器腳踏車進入行駛之圓形
    禁制標誌，竟不遵守該禁制標誌之指示，分別駕駛車牌AEJ-328 號重型機器腳踏
    車自該交岔路口駛入「一之六號道路」各一次，依序為臺北市政府警察局信義分
    局交通分隊執勤員警李國義、陳朝暘分別以科學儀器( 照相機 )拍照採證，均以
    受處分人有「違反禁止標誌行駛禁行車道」之違規事實，依序個別掣單( 單號：
    北市警交大字第AI0000000 號，指定應到案日期八十九年十一月十八日，掣單員
    警：李國義 )及( 單號：北市警交大字第AI0000000 號，指定應到案日期八十九
    年十一月廿六日，掣單員警：陳朝暘 )逕行舉發( 兩張舉發違規通知單「舉發違
    規法條」欄均誤載：道路交通管理處罰條例第四十五條第一項第三款「不依規定
    駛入來車道」 )，且分別連同舉發違規採證相片送達受處分人收受。嗣受處分人
    依限到案向原處分機關提出申訴，原處分機關請舉發單位調查結果，仍認受處分
    人確有前揭二件違規行為，原處分機關乃於九十年一月廿九日依該二紙舉發違規
    通知單所載錯誤法條「道路交通管理處罰條例」第四十五條第一項( 贅載「第一
    項」，因第四十五條未分項 )第三款( 不依規定駛入來車道 )及第六十三條第一
    項第一款規定，分別裁處新臺幣六百元罰鍰並記違規點數一點( 即合計裁處新臺
    幣一千二百元罰鍰，並記違規點數二點 )之處分。
三、訊據受處分人固不否認其於前揭時地駕駛車牌AEJ-328 號重型機器腳踏車為警拍
    照兩次之事實，惟矢口否認有何違反「道路交通管理處罰條例」規定之行為，辯
    稱略以信義路、莊敬路( 與「一之六號道路」以信義路五段為界 )交岔路口限時
    禁止機車行駛「一之六號道路」之禁制標誌設置不當，並非其有意違規云云。經
    查：受處分人係領有駕駛執照之駕駛人，其就「道路交通安全規則」第九十條前
    段「駕駛人駕駛汽( 機 )車，應遵守道路交通標誌、標、號誌之指示」之規定，
    自應知之甚稔。本件兩次不遵守道路交通標誌之違規事實，既有違規採證相片兩
    張及臺北市政府警察局信義分局八十九年十一月卅日北市警信分交字第八九六三
    五四五四○○號書函( 答覆受處分人申訴函 )影本一件在卷可稽。況查執行交通
    整理勤務之員警，其在執行勤務中掣單舉發違反「道路交通管理處罰條例」所列
    之違規事實，本質上為行政處分，係公務員基於職務上之權力，依法就特定具體
    事件所為具有公法上效果之單方面行政行為，基於公務員為公法上行為具有公信
    力之原則，該行政行為當可被推定為真正，其據以依法處分( 掣單舉發 )之事實
    認定亦為正確無誤，本件受處分人不遵守道路交通( 禁制 )標誌之違規事實，洵
    堪認定。受處分人空言否認，所辯無非係卸責之詞，不足採信。從而原處分機關
    依「道路交通管理處罰條例」第四十五條第一項( 贅載「第一項」，因第四十五
    條未分項 )第三款( 不依規定駛入來車道 )及第六十三條第一項第一款規定，分
    別裁處新臺幣六百元並記違規點數一點，固有所見，惟因本件受處分人前揭兩次
    不遵守禁制標誌( 限時禁止機車行駛 )指示之違規行為，核其所為實係違反「道
    路交通管理處罰條例」第六十條第二項第三款( 不遵守道路交通標誌 )規定，因
    同條例第二章( 汽車 )各條無處罰之規定，遂應適用同條例第六十條第二項第三
    款規定處罰。本件聲明異議雖無理由，因原處分機關適用法規顯然錯誤，本件前
    揭二件處分即無法維持，應由本院予以撤銷並另依「道路交通管理處罰條例」第
    六十條第二項第三款及第六十三條第一項第一款規定，分別裁處如主文所示之處
    分，以資適法。
四、至於原處分機關移送書所載「北市警交字第AI0000000 號」及「北市警交大字第
    AI0000000 號」兩件舉發違規通知單，固然均是受處分人甲○○於八十九年九月
    十四日上午七時十六分及同年月廿七日上午七時十七分，先後兩次駕駛本件車牌
    AEJ-328 號重型機器腳踏車，不遵守信義路五段、「一之六號道路」交岔路口限
    時禁止機車進入之禁制標誌之指示，逕自駕駛該重型機器腳踏車自該交岔路口駛
    入「一之六號道路」行駛，而分別為警拍照採證，惟因受處分人已依規定於同年
    十月卅一日( 單號：AI0000000 號 )及同年十一月八日( 單號：AI0000000 號 )
    自動繳納罰鍰結案，有該二紙舉發違規通知單、違規查詢報表及採證相片在卷可
    稽。況查本件聲明異議狀亦載明係針對原處分機關就本件前揭二件交通違規行為
    裁罰之裁決書聲明異議，原處分機關九十年三月一日北市裁三字第九○六二二○
    七○○○號移送書「案由」欄贅載受處分人亦就該二件自動繳納罰鍰之違規案件
    聲明異議，亦欠失當，本院自毋庸併予審理，附此敘明。
據上論斷，應依道路交通案件處理辦法第二十條前段，裁定如主文。
中      華      民      國     九    十     年    十二    月    十二    日
                          臺灣臺北地方法院交通法庭
                                          法  官    鍾  華
右正本證明與原本無異。
如不服本裁定，應於裁定送達後五日內向本院提出抗告狀。
                                          書記官    劉芸珊
中      華      民      國     九    十     年    十二    月    十二    日


司法院資訊處製作；財團法人民間司法改革基金會備份。
